臺灣高等法院臺中分院刑事判決　　　　　　　　　九十三年度上易字第一四一○號
　　上　訴　人　臺灣彰化地方法院檢察署檢察官
　　被　　　告　甲○○
右上訴人因被告竊盜案件，不服臺灣彰化地方法院九十三年度易字第三一八號中華民
國九十三年九月九日第一審判決（起訴案號：臺灣彰化地方法院檢察署九十三年度偵
字第一四二號），提起上訴，本院判決如左：
      主  文
上訴駁回。
      事  實
 一、公訴意旨略以：被告甲○○基於意圖為自己不法之所有之概括犯意，連續自民
     國九十二年十一月二十二日上午十時起，至同年月二十六日上午十時六分止，
     多次在彰化縣和美鎮○○路○段二號統一超商內，利用每次購買養樂多飲料一
     瓶之機會，乘店員丙○○忙於結帳不注意之際，徒手竊取置放於櫃臺置物架之
     長壽尊爵硬盒淡煙三包，未結帳即行離去。嗣於九十二年十一月二十六日中午
     十二時五十分許，再進入該店內時，為店員報警查獲，並循線扣得長壽尊爵淡
     煙三包，因認被告涉有刑法第三百二十條第一項之竊盜罪嫌等語。
二、按犯罪事實應依證據認定之，無證據不得認定其犯罪事實；又不能證明被告犯罪
    者，應諭知無罪之判決，刑事訴訟法第一百五十四條第二項、第三百零一條第一
    項分別定有明文。又認定犯罪事實所憑之證據，雖不以直接證據為限，間接證據
    亦包括在內，然而無論直接或間接證據，其為訴訟上之證明，須於通常一般人均
    不致有所懷疑，而得確信其為真實之程度者，始得據為有罪之認定，倘其證明尚
    未達此程度，而有合理之懷疑存在時，事實審法院復已就其心證上理由予以闡述
    ，敘明其如何無從為有罪之確信時，因而為無罪判決，尚不得指為違法（最高法
    院著有七十六年度台上字第四九八六號判例要旨參照）。檢察官認被告涉有竊盜
    之犯行，無非係以證人即便利商店店員丙○○之證詞、現場錄影光碟、扣案之香
    菸、統一發票及監視錄影帶所拍攝之畫面為據。訊據被告甲○○堅決否認有竊盜
    犯行，辯稱：九十二年十一月二十六日只是去買養樂多及鳳梨罐頭，伊常去該便
    利商店消費，但從未竊盜財物等語。
三、經查：證人即便利商店店員丙○○雖於警詢時、偵查中及原審行準備程序時證述
    被告常到其從業之統一超商內購物，結帳後櫃結貨架上常會少一包香煙，九十二
    年十一月二十二日上午十時許，其有看到被告伸左手拿取香菸之動作等語。惟依
    證人丙○○之證詞其並未親眼目睹到九十二年十一月二十二日上午十時許此次以
    前，被告有多次竊取香煙之行為。另依原審於九十三年八月二十六日勘驗扣案之
    監視錄影帶（已轉烤成光碟片）結果，雖發現被告有於九十二年十一月二十六日
    上午九時五十分許，至丙○○所從業之統一超商內櫃檯結帳，惟因影像拍攝之畫
    面略有跳動且非清晰，而無法仔細辨別被告作為，然觀察其在櫃檯前之整體舉動
    ，固可見被告有四次將左手放入褲袋之行為，此有勘驗之審理筆錄可稽（見原審
    卷第五八頁），卻未明顯看到被告拿到香煙及將香煙放入口袋之情事。而本院受
    命法官於九十三年十二月二十七日再對上開轉烤成光碟片勘驗結果，卻係影像拍
    攝之畫面略有跳動且非清晰，而無法仔細辨別被告作為，僅觀察到被告在櫃檯前
    左手有伸出，但看不出在做什麼。雖檢察官九十三年二月九日偵查時勘驗扣案之
    錄影帶發現當日被告至櫃檯結帳時，左手到櫃檯取某物放入左邊口袋，前後共四
    次，此固有勘驗筆錄可稽，惟其所謂「某物」，究竟係被告所辯找零之錢，抑係
    證人丙○○所指稱之香煙，則未明確具體記載。然證人丙○○卻證稱該時係被竊
    走一包香煙，則被告不可能前後共四次將香煙放入口袋內，是檢察官上開勘驗結
    果所發現被告人左手前後共四次放入左邊之「某物」，是否為香煙，則頗有疑義
    。況且，原審及本院勘驗結果，雖有看到被告將左手放入褲袋，但看不出被告之
    左手有到櫃檯取「某物」，及將「某物」放入褲袋，是上開監視之錄影帶（已轉
    烤成光碟片）自無法作為認定被告竊盜之不利證據。另查扣之香煙三包，並非在
    上開統一超商內當場查扣，而係事後在被告住處內查獲，此有扣押筆錄可稽（見
    偵查卷第九至第十頁），而證人陳忠順於警詢時雖證稱被查獲之香煙不記得是右
    向其購買，但被告曾向其購買香煙過等語（見偵查卷第四五頁至第四六頁），且
    並無證據顯示上開香煙係來自上開統一超商。而卷附之統一發票（見偵查卷第二
    ０頁至第二四頁），亦僅能證明被告於發票所載之時間去上開統一超商購物，亦
    無法作為認定被告竊盜之不利證據。此外復查無其他證據足以證明證人丙○○之
    指述係真實，惟依前述說明，證人之證詞尚未使本院達有罪確信之程度，則全部
    證詞之憑信性即容有合理懷疑之可能，此外復無其他積極證據足資證明被告有被
    訴之竊盜犯行，是被告所辯尚屬可信，其犯罪不能證明，依前述說明自應諭知被
    告無罪之判決。是原審審理結果，認被告之犯罪不能證明，而判決被告無罪，經
    核其認事用法並無不妥，檢察官仍執前詞上訴指摘原判決不當，為無理由，應駁
    回其上訴。
據上論結，應依刑事訴訟法第三百六十八條，判決如主文。
本案經檢察官乙○○到庭執行職務。
中      華      民      國      九十四      年      一    月  二十六    日
                                   臺灣高等法院臺中分院刑事第八庭
                                         審判長法  官  羅  得  村
                                               法  官  劉  榮  服
                                               法　官  巫　政　松
右正本證明與原本無異。
不得上訴。
                                               書記官  陳  妙  瑋
中     華     民     國     九十四     年      一      月    二十七     日
                                                              　　　　　Ｆ
